【裁判字號】    98,審訴,5291
【裁判日期】    990113
【裁判案由】    確認委任關係不存在
【裁判全文】
臺灣臺北地方法院民事判決            98年度審訴字第5291號
原      告  丙○○
訴訟代理人  甲○○律師
被      告  春元電腦股份有限公司
法定代理人  乙○○
上列當事人間確認委任關係不存在事件，本院於民國99年1月6日
言詞辯論終結，判決如下：
    主      文
確認原告與被告間董事及清算人之委任關係不存在。
確認原告對被告之股東權不存在。
訴訟費用新臺幣仟元由被告負擔。
    事實及理由
一按股份有限公司應由董事長對外代表公司，惟公司與董事間訴
  訟，除法律另有規定外，則由監察人或股東會所選任之人代表
  公司為訴訟，公司法第208條第3項、第213 條分別定有明文，
  其立法目的乃恐董事長代表公司對董事起訴，難免有循私之舉
  。次按公司之清算，以董事為清算人，但本法或章程另有規定
  或股東會另選清算人時，不在此限；清算人於執行清算事務之
  範圍內，除本節有規定外，其權利義務與董事同，公司法第32
  2條第1項、第324 條亦分別著有規定。是董事原則上應為清算
  人，且清算人之權利義務與董事同，則董事以清算人身分對董
  事為訴訟，亦難免有循私之舉。依同一法理，仍不宜由董事以
  清算人身分對董事為訴訟。再查清算中，公司股東會與監察人
  依然存續，對董事之訴訟依法仍應由監察人或股東會所選任之
  人代表公司為之，始為適法（最高法院94年度台上字第230 號
  判決意旨參照）。查被告業於民國98年4 月27日經主管機關廢
  止其公司登記，有被告之變更登記表在卷可稽（見本院卷第4
  頁），是被告即應行清算，而被告之股東未另行選任清算人，
  應以全體董事為清算人，對外代表公司。惟依前揭說明，本件
  為董事與公司間之訴訟，應以被告之監察人代表被告進行本件
  訴訟。依卷附被告之變更登記事項卡所載（見本院卷第5 頁）
  ，被告之監察人為乙○○，故應以其為被告之法定代理人進行
  本件訴訟，合先說明。
二原告起訴主張：
  (一)伊非被告之股東及董事，卻遭他人冒用伊名義，登記為被告
    之股東及董事，且持有被告股份300,000 股。實則伊未曾出
    資投資被告，從未接獲被告任何股東會或董事會開會通知，
    亦未出席被告股東會或董事會，更未曾獲配任何分紅、股利
    或支領報酬、車馬費。伊因遭人冒名登記為被告股東及董事
    ，而接獲法務部行政執行署臺中行政執行處函，要求伊就被
    告欠繳營利事業所得稅相關案情陳述意見，嚴重影響伊之權
    利，惟伊對被告既無股東權存在，且伊與被告間亦無董事及
    清算人之委任關係，對此實有確認以保權益之必要。
  (二)聲明為：
    1.確認原告與被告間董事及清算人之委任關係不存在。
    2.確認原告對被告之股東權不存在。
三得心證之理由：
  (一)按確認法律關係之訴，非原告有即受確認判決之法律上利益
    者，不得提起之，民事訴訟法第247 條前段定有明文。而該
    條所謂即受確認判決之法律上利益，係指因法律關係之存否
    不明確，致原告在私法上之地位有受侵害之危險，而此項危
    險得以對於被告之確認判決除去之者而言（最高法院42年臺
    上字第1031號判例參照）。原告是否為被告之股東、董事及
    清算人，攸關原告對被告是否有身為股東、董事及清算人之
    權利義務關係，原告對此自有請求確認之法律上利益，其提
    起本件確認之訴，於法即無不合。
  (二)次按公司與董事間之關係，除本法另有規定外，依民法關於
    委任之規定，又稱委任者，謂當事人約定，一方委託他方處
    理事務，他方允為處理之契約，公司法第192條第4項及民法
    第528 條分別定有明文。查原告主張其經登記為被告股東及
    董事，核與卷附被告之變更登記表所載相符（見本院卷第 5
    頁）。而觀諸被告之變更登記表，其內雖記載被告之董事另
    有莊臺寶，且被告之監察人為乙○○，惟莊臺寶具狀並到庭
    陳稱：伊曾為被告股東，惟伊未曾同意擔任被告董事，實非
    被告之董事，亦不認識原告等語（見本院卷第21、26頁），
    且乙○○亦陳稱：伊為被告股東，惟不認識原告，且伊應為
    被告之董事等語（見本院卷第59頁），顯見被告之相關登記
    事宜，核有與事實相悖之處，原告主張其係遭人冒用名義登
    記為被告股東及董事一節，應非虛妄，其非被告之股東，且
    兩造間並無董事之委任關係存在，應堪認定。又兩造間既無
    董事之委任關係存在，則原告亦無從依公司法第322條第1項
    規定與被告發生清算人之委任關係。準此，原告訴請確認其
    對被告無股東權存在，且其與被告間並無董事及清算人之委
    任關係存在，為有理由，應予准許。
  (三)本件事證已明，原告其餘主張及舉證，核與判決結果無影響
    ，爰不再一一論列，併予敘明。
四訴訟費用負擔之依據：民事訴訟法第78條。
中    華    民    國    99    年    1     月    13    日
                  民事第六庭    法  官  陳婷玉
以上正本係照原本作成
如對本判決上訴，須於判決送達後20日內向本院提出上訴狀
中    華    民    國    99    年    1     月    13    日
                                書記官  吳鸝稻

司法院資訊處製作；財團法人民間司法改革基金會備份。
